---
title: "PruebaLatex"
format: pdf
editor: visual
---

## Ejercicio 1

Lectura de los datos

```{r}
library(readxl)
dt <- read_excel("~/ejercicio1seminario.xlsx",col_names = TRUE, col_types = "numeric")
dt <- as.data.frame(dt)
rownames(dt) <- paste0("Empresa ", 1:nrow(dt))
head(dt)
```

Prueba de normalidad

```{r}
library(MVN)
normalidad <- mvn(dt, mvnTest = "mardia")
normalidad
```

Los datos presentan normalidad, así que se procede con el método de clustering.

Primero se tratara de definir cuantos clusters son los ideales

```{r}
#install.packages("NbClust")
library(NbClust)
res.nbclust <- NbClust(dt, distance = "euclidean",
                       min.nc = 2, max.nc = 6, 
                       method = "complete", index ="all")
```

Nuestro primer metodo inidca que lo adecuado serian 4 clusters.

```{r}
library(clValid)
validclus  <- clValid(dt, nClust = 2:6, 
                      clMethods = c("hierarchical","kmeans","diana","fanny","pam","clara","agnes"),
                      validation = "internal")
summary(validclus)
```

con el segundo método, se concluye que el numero de clusters a escoger serán 4.

Se realiza el dendograma para visualizar que empresas están en cada cluster.

```{r}
dist      <- dist(dt,method = "euclidean")
modelo    <- hclust(dist, method = "complete")

library(factoextra)
fviz_dend(modelo, cex = 0.5, k=4, 
          rect = TRUE,  
          k_colors = "jco",
          rect_border = "jco", 
          rect_fill = TRUE,
          horiz = TRUE,
          ggtheme = theme_bw())
```

El dendograma muestra los 4 clusters que se forman y que empresas las conforman.

Análisis de las medias de los clusters

```{r}
clust <- kmeans(dt, centers = 4)
cluster_membership <- clust$cluster
dt_clustered <- cbind(dt, cluster = cluster_membership)
summary_by_cluster <- aggregate(. ~ cluster, data = dt_clustered, FUN = mean)
print(summary_by_cluster)
```

Al calcular las medias de cada variable para cada cluster, podemos identificar patrones y diferencias entre los grupos. El Cluster 4 destaca por tener valores medios superiores en general, lo que sugiere que las empresas en este grupo exhiben características más elevadas en comparación con los otros clusters.

Identificación de las mejores empresas

```{r}
suma_medias <- rowSums(summary_by_cluster[, -1])

suma_medias_df <- data.frame(cluster = summary_by_cluster$cluster, Suma_de_Medias = suma_medias)

print(suma_medias_df)
```

Conclusión: El Cluster 4 se distingue por sus valores medios superiores en general, sugiriendo que este grupo de observaciones representa empresas con características más elevadas en comparación con los otros clusters.

Las empresas pertenecientes al Cluster 4 son las que destacan por sus altos niveles en múltiples dimensiones, como innovación, comunicación, eficiencia, responsabilidad, atención al cliente y compromiso comunitario.
